臺灣高等法院臺中分院刑事裁定
111年度聲字第886號
聲  請  人  臺灣高等檢察署臺中檢察分署檢察官
受  刑  人  林湘萍



上列聲請人因受刑人數罪併罰有二裁判以上，聲請定其應執行之
刑（聲請案號：111年度執聲字第348號），本院裁定如下：
    主  文
林湘萍因犯如附表所示各罪所處之刑，應執行有期徒刑貳年參月
。
    理  由
一、聲請意旨略以：受刑人林湘萍（下稱受刑人）因違反藥事法
    等數罪，先後經判決確定如附表。數罪中雖有刑法第50條第
    1項但書所列情形，惟受刑人已請求檢察官聲請定應執行刑
    ，有臺灣臺中地方檢察署民國111年3月24日是否請求定應執
    行刑調查表足稽，應依刑法第50條第2項、第53條、第51條
    第5款規定，定其應執行之刑，爰依刑事訴訟法第477條第1
    項規定聲請裁定等語。
二、刑法第50條規定：「（第1項）裁判確定前犯數罪者，併合
    處罰之。但有下列情形之一者，不在此限：一、得易科罰金
    之罪與不得易科罰金之罪。二、得易科罰金之罪與不得易服
    社會勞動之罪。三、得易服社會勞動之罪與不得易科罰金之
    罪。四、得易服社會勞動之罪與不得易服社會勞動之罪。（
    第2項）前項但書情形，受刑人請求檢察官聲請定應執行刑
    者，依第51條規定定之」。準此，合於數罪併罰之數罪，其
    中有得易科罰金之罪與不得易科罰金之罪，須經受刑人請求
    檢察官聲請，始得依刑法第51條第5款之規定定其應執行之
    刑。
三、裁判確定前犯數罪者，併合處罰之；數罪併罰有二裁判以上
    ，宣告多數有期徒刑者，於各刑中之最長期以上，各刑合併
    之刑期以下，定其應執行之刑期，但不得逾30年，刑法第50
    條、第51條第5款、第53條分別定有明文。而數罪併罰之定
    應執行之刑，係出於刑罰經濟與責罰相當之考量，並非予以
    犯罪行為人或受刑人不當之利益，為一種特別的量刑過程，
    相較於刑法第57條所定科刑時應審酌之事項係對一般犯罪行
    為之裁量，為定應執行刑之宣告，乃對犯罪行為人本身及所
    犯各罪之總檢視，除應考量行為人所犯數罪反應出之人格特
    性，並應權衡審酌行為人之責任與整體刑法目的及相關刑事
    政策，在量刑權之法律拘束性原則下，依刑法第51條第5款
    之規定，採限制加重原則，以宣告各刑中之最長期為下限，
    各刑合併之刑期為上限，但最長不得逾30年，資為量刑自由
    裁量權之外部性界限，並應受法秩序理念規範之比例原則、
    平等原則、責罰相當原則、重複評價禁止原則等自由裁量權
    之內部抽象價值要求界限之支配（本院按：即內部性界限）
    ，以使輕重得宜，罰當其責，俾符合法律授與裁量權之目的
    ，以區別數罪併罰與單純數罪之不同，兼顧刑罰衡平原則（
    最高法院100年度台抗字第440號裁定意旨參照）。又執行刑
    之酌定，審酌各罪間之關係時，宜綜合考量數罪侵害法益之
    異同、對侵害法益之加重效應及時間、空間之密接程度，各
    罪間之獨立程度較高者，法院宜酌定較高之執行刑，但仍宜
    注意維持輕重罪間刑罰體系之平衡。行為人所犯數罪係侵害
    不可替代性或不可回復性之個人法益者，宜酌定較高之執行
    刑。107年8月7日司法院院台廳刑一字第1070021860號函訂
    定並自即日生效之「刑事案件量刑及定執行刑參考要點」第
    24、25點規定可供參考。再者，刑事訴訟法第370條第2項、
    第3項，已針對第二審上訴案件之定應執行刑，明定有不利
    益變更禁止原則之適用；而分屬不同案件之數罪併罰有應更
    定執行刑之情形，倘數罪之刑，曾經定應執行刑，再與其他
    裁判宣告之刑定應執行刑時，在法理上亦同受此原則之拘束
    。亦即，另定之執行刑，其裁量所定之刑期，不得較重於前
    定之執行刑加計後裁判宣告之刑或所定執行刑之總和（最高
    法院110年度台抗字第963號裁定意旨參照）。
四、本院判斷：
　㈠本件受刑人所犯如附表所示之罪，所處如附表所示之刑，均
    經確定在案。而受刑人所犯如附表編號3至4所示之罪，為不
    得易科罰金、得易服社會勞動之罪，所犯如附表編號1至2所
    示之罪，為不得易科罰金、不得易服社會勞動之罪，雖合於
    刑法第50條第1項但書第3款所定「得易服社會勞動之罪與不
    得易科罰金之罪，不得併合處罰」之情形，然受刑人既已請
    求檢察官聲請合併定應執行刑，此有臺灣臺中地方檢察署「
    刑法第50條第1項但書案件是否請求定應執行刑調查表」影
    本在卷可憑（本院卷第9頁），是依刑法第50條第2項之規定
    ，聲請人就受刑人所犯如附表所示各罪所處之有期徒刑部分
    ，聲請合併定應執行之刑，於法即無不合。
  ㈡又，如附表所示之刑，其中附表編號1至2所示之罪，曾經臺
    灣臺中地方法院以110年度聲字第3611號刑事裁定，定其應
    執行刑為有期徒刑2年2月確定；編號3至4經本院以110年度
    原上訴字第46號判決定應執行刑為有期徒刑7月確定，此有
    該案件判決書及臺灣高等法院被告前案紀錄表等各1份附卷
    可證，已充分考量各該數罪間定應執行刑所應謹守之內部性
    界限及外部性界限之各項定應執行刑之原則，自應尊重上述
    定應執行刑之刑度。從而，本院審核後認檢察官之聲請為正
    當，應予准許，因此就附表所示各罪，審酌受刑人對於檢察
    官聲請合併定應執行刑，關於法院日後如何定應執行，經本
    院於111年4月12日開庭訊問受刑人意見，其表示請從輕量刑
    等語，有本院訊問筆錄在卷可憑（本院卷第63至64頁），及
    受刑人所犯如附表所示各罪之犯罪態樣（2次販賣第二級毒
    品甲基安非他命、2次轉讓禁藥）、時間間隔（分別為109年
    6月間、9月底及11月間）、侵害法益雖罪質重疊（販賣及無
    償轉讓第二級毒品均屬侵害社會法益及他人身體健康等法益
    ），但販賣及無償轉讓第二級毒品之被害人均不同，各罪依
    其犯罪情節所量定之刑，本件如附表所示各罪於併合處罰時
    ，責任非難重複之程度相對較高，並考量各罪之法律目的、
    受刑人違反之嚴重程度，為整體非難評價，及衡酌附表編號
    1至4所示之罪（當時編號3、4所示之罪，各處有期徒刑7月
    、8月），曾定應執行刑有期徒刑2年4月，附表編號1至2所
    示之罪未經上訴而確定，另經定應執行有期徒刑2年2月確定
    ；附表編號3至4所示之罪則經上訴撤銷改判較輕之刑，並定
    應執行有期徒刑7月確定，而以上定應執行刑宣告刑，合計
    為有期徒刑2年9月（即原定執行刑加計之總和），則形成法
    院裁量所定刑期上限之拘束。本院綜合判斷上情，爰就附表
    所示各罪所處之刑，定其應執行刑如主文所示。
五、依刑事訴訟法第477條第1項，刑法第50條第2項、第51條第5
    款、第53條，裁定如主文。
中    華    民    國   111    年     4    月    18    日
            刑事第十庭  審判長法  官  陳  宏  卿
                              法  官  林  美  玲
                              法  官  楊  文  廣
以上正本證明與原本無異。
如不服本裁定，應於收受送達後五日內向本院提出抗告書狀（須
附繕本）。因疫情而遲誤不變期間，得向法院聲請回復原狀。 

                              書記官  翁  淑  婷
　　　　　　　　　　　　　　　
中　　華　　民　　國　　111 　年　　4 　　月　　18　　日
附表
編         號          1         2         3 罪         名  販賣第二級毒品 販賣第二級毒品 違反藥事法 宣告刑  有期徒刑1年10月 有期徒刑1年9月 有期徒刑4月 犯罪日期  109年6月13日 109年6月16日 109年9月底某日 偵查(自訴)機關 年度案號  臺中地檢110年度偵字第4260等號 臺中地檢110年度偵字第4260等號 臺中地檢110年度偵字第4260等號 最後  事實審 法院 臺中地院 臺中地院 臺中高分院  案 號 110年度原訴字第52號 110年度原訴字第52號 110年度原上訴字第46號  判決 日期 110年8月5日 110年8月5日 110年12月21日 確  定  判  決 法  院 臺中地院 臺中地院 臺中高分院  案 號 110年度原訴字第52號 110年度原訴字第52號 110年度原上訴字第46號  判 決 確定 日期 110年8月31日 110年8月31日 111年1月12日 是否為得易科罰金之案件  否 否 不得聲請易科罰金 可聲請易服社勞 備         註  臺中地檢110執11113（編號1至2曾定應執行有期徒刑2年2月；110執更4009）  臺中地檢111執2709（編號3至4曾定應執行有期徒刑7月） 
編         號  4 （以下空白）  罪         名  違反藥事法   宣告刑  有期徒刑4月   犯罪日期  109年11月18至19日   偵查(自訴)機關 年度案號  臺中地檢110年度偵字第4260等號   最後  事實審 法院 臺中高分院    案 號 110年度原上訴字第46號    判決 日期 110年12月21日   確  定  判  決 法  院 臺中高分院    案 號 110年度原上訴字第46號    判 決 確定 日期 111年1月12日   是否為得易科罰金之案件  不得聲請易科罰金 可聲請易服社勞   備         註  臺中地檢111執2709（編號3至4曾定應執行有期徒刑7月）